【裁判字號】    98,上,427
【裁判日期】    990511
【裁判案由】    損害賠償
【裁判全文】
臺灣高等法院臺中分院民事判決           98年度上字第427號
上  訴  人  游德成樹脂有限公司
兼法定代理人  丁○○
上  訴  人    丙○○
              乙○○
共同訴訟代理人  張績寶律師
共同複代理人    蘇若龍律師
                黃雅琪律師
被  上訴人  中楠化學企業股份有限公司
法定代理人  甲○○
訴訟代理人  林春榮律師
複  代理人  楊大德律師
上列當事人間請求損害賠償事件，上訴人對於中華民國98年 9月
30日台灣台中地方法院97年度訴字第2710號第一審判決提起上訴
，本院於99年4月27日言詞辯論終結，判決如下：
    主  文
上訴駁回。
第二審訴訟費用由上訴人負擔。
    事實及理由
壹、兩造爭執要旨：
一、被上訴人起訴主張：
  (一)上訴人游德成樹脂有限公司（下稱上訴人游德成公司）以人
    造樹脂及香蕉水之製造、買賣為業，並將廠房設在台中縣烏
    日鄉○○路 132-6號內，上訴人丁○○為游德成公司之法定
    代理人，上訴人丙○○、乙○○均在游德成公司內任職而為
    受僱人；而被上訴人則將廠房設在光明路 112-1號，且與上
    訴人丁○○所有並出租與立壕有限公司（下稱立壕公司）充
    當倉庫之光明路132- 1號建物緊鄰。丁○○、丙○○、乙○
    ○三人於民國96年12月12日在光明路 132-6號廠房內清洗內
    含液體甲苯之儲槽及容器時，雖均知清洗出來內含甲苯之液
    體仍具易燃性，不可任意傾倒在路面，以免因熱或靜電起火
    燃燒，丁○○等三人在執行清洗儲槽等工作後，竟為圖方便
    ，而將洗出之甲苯液體任意傾倒在光明路132-6號與132-1號
    間之道路上，致於同日16時9分許起火燃燒，火勢並經由132
    -1號延燒至 112-1號廠房內，使被上訴人存放在其內之機器
    設備及原物料等物燒毀而受損害，游德成公司既以人造樹脂
    及香蕉水之製造及買賣為業，丁○○、丙○○、乙○○三人
    又均在上訴人游德成公司任職，對於甲苯液體若傾倒流至道
    路上極易起火燃燒，均知之甚詳，且知光明路 132-6號廠房
    與道路間水溝遭水泥封閉，故內含甲苯之液體若自廠房流出
    ，亦會流至道路而造成危險，丁○○等三人為圖方便，未將
    該液體回收或導入水溝內，致液體流至道路而起火，該三人
    自均應負共同過失責任，游德成公司對其負責人及受僱人之
    過失行為亦應負連帶賠償責任。被上訴人因本事件所受損害
    分別為原物料商品毀損金額新台幣（下同） 166萬1085元、
    設備毀損金額為 153萬6168元，另被上訴人因本件火災而支
    出14萬4800元之修理費，亦為上訴人所不爭執，是被上訴人
    因本件火災所受損害金額為334萬2053元，故依據民法第184
    條第 1項前段、第185條第1項、第188條第1項、民法第28條
    、公司法第23條第 2項等規定提起本件訴訟等語。並聲明：
    (1)上訴人應連帶給付被上訴人 334萬2053元，及自起訴狀繕
    本送達上訴人之翌日起至清償日止按週年利率百分之 5計算
    之利息；(2)願供擔保，請准宣告假執行。
  (二)於本院補充陳述如下：
    本件係由丁○○及乙○○先將所購買之鐵桶載回工廠後，先
    由丙○○進行外觀清洗，之後再由丁○○、丙○○、乙○○
    三人共同處理清洗後之後續過程直至發生火災為止，上訴人
    辯稱僅丙○○一人處理云云，與事實不符。丁○○雖提出醫
    院診斷證明書及丙○○、戊○○在刑事庭之證詞，主張其身
    體狀況不佳，已將游德成公司事務交給丙○○處理而未插手
    該公司事務，更未參與清洗鐵桶云云。惟上開診斷證明書僅
    足以證明丁○○有輕度阿茲海默症及血脂、尿酸過高等疾病
    ，不足證明丁○○未插手處理游德成公司之事務而交由丙○
    ○全權處理，況本件鐵桶既係丁○○所購買，其並與乙○○
    一起將該鐵桶載回工廠，則丁○○辯稱其未插手游德成公司
    之事務，並非可採；又丙○○為丁○○之子，丙○○事後所
    為證詞與渠二人於台中縣消防局烏日分隊訪談時所為之供述
    不符，顯為迴護丁○○之詞而不足採信。至於證人戊○○並
    未目睹本件鐵桶之清洗經過，其所為證詞自亦不足為有利於
    上訴人丁○○之認定。上訴人乙○○在消防局之談話筆錄中
    供稱：「（問：你今天工作行程）（答）我大約 9點許到工
    廠上班」等語（見本件火災原因調查報告書第34頁），足證
    乙○○確為游德成公司之受僱人；另丙○○既自承其為游德
    成公司之實際負責人，則客觀上丙○○為游德成公司使用並
    為該公司服勞務，故丙○○對游德成公司而言，自亦屬民法
    第 188條所稱之受僱人。故上訴人辯稱丙○○、乙○○均非
    游德成公司之受僱人，與事實不符而屬無理由。訴外人林金
    全將一個原來裝有水性樹脂且10年未再使用之10公秉不銹鋼
    鐵桶售與上訴人等，該樹脂既10年未用，已成固體，應無法
    以水清洗，故林某同日另稱：用清水就可以清洗云云，顯非
    實在。若欲清除該已硬化之樹脂，應藉甲苯與界面活性劑之
    混合物以清除，再以清水以洗淨，上訴人主張僅藉清水清洗
    ，洵非可採。依現場所有目擊者均稱火勢來自光明路 132-6
    號前之道路上，且該路上經消防局在起火點附近採取 6個樣
    本送化驗，均含有甲苯溶劑，其中 4個更含有汽油類促燃劑
    ，此有鑑定報告可稽，上訴人工廠內含有大量甲苯，更經消
    防局勘驗屬實，則系爭火災係丁○○、丙○○、乙○○三人
    任意將清洗油槽之甲苯倒在道路上而產生，已屬至明，上訴
    人所辯均不足採信。本件事故係瞬間發生，無法確認全部的
    損失素材究為若干，且被上訴人公司確有設置消防設備，但
    因事故係瞬間發生，故來不及使用。並聲明求為判決：1.上
    訴駁回。2.第二審訴訟費用油上訴人連帶負擔。
二、上訴人游德成樹脂有限公司等四人則抗辯：甲苯之性質屬「
    易揮發性」溶劑，縱有部分傾倒於光明路132-6號廠房及132
    -1號立壕公司之廠房間之空地上，亦早已於火災發生前揮發
    殆盡，何況，上訴人係以清水清洗舊油槽，不可能是造成本
    件火災之原因，更何況甲苯雖可燃，但不易被點燃，加上，
    甲苯的揮發速率常數1.67mq（min.平方公尺），比苯的0.78
    mq（min.平方公尺）大，論理上，當本件火災發生時，縱系
    爭地上有殘留之甲苯溶劑，亦早已揮發完畢，復以現場又無
    證據可資證明上訴人所有之甲苯有被點燃之跡象，應不能僅
    以上訴人廠房內有甲苯一節，即認與本件火災之發生原因有
    關，況上訴人係以清水清洗舊油槽，並非利用甲苯為原料，
    且本件火災發生時，現場亦未人聞到甲苯燃燒時刺激性氣味
    ，更難認為上訴人以清水清洗舊油槽一事，與立壕有限公司
    內發生火災一事有何關連性，更難認定與火勢延燒至被上訴
    人之廠房間，而可認定有何因果關係。上訴人實際欲清理之
    內容物為「尿素膠」（ Urea Resin Adhesive）其特性為水
    溶性良好容易刷洗，不易為一般溶劑所作用，非屬易燃物質
    ，況且該尿素膠一旦與身體有接觸，僅需以肥皂及清水沖洗
    即可，安全性甚高，無須以甲苯等溶劑作為清洗之工具。而
    立壕公司所存放之產品「聚氨脂」、「香蕉水」、「油漆」
    及其他原料、溶劑等物品，本身即為易燃物，無法排除該公
    司人員本身管理不慎而導致火災之可能。另丁○○、乙○○
    並非游德成公司之受僱人，且渠等未被認定需負刑事責任，
    故被上訴人竟將渠列為上訴人應有違誤。本件火災尚無法排
    除他人縱火、他人過失或立壕公司內部管理不慎等原因，實
    不僅能憑上訴人廠內存有甲苯溶劑及火場調查報告鑑定結果
    認為光明路132-6號及132-1號廠房前空地殘留有甲苯溶劑，
    即推論認為上訴人應負過失責任，況依照甲苯之物理特性，
    一旦燃燒會有「回火」現象，若確實係因上訴人所屬 132-6
    號廠房內甲苯導致本件火災，上訴人廠房不能能安全無事等
    語。並聲明：(1)被上訴人之訴及假執行之聲請均駁回。(2)如
    受不利判決，願供擔保請准宣告免為假執行。
三、原審判命上訴人游德成樹脂有限公司、丁○○、丙○○及乙
    ○○應連帶給付被上訴人 334萬2053元，及上訴人游德成樹
    脂有限公司、丁○○自97年11月17日起；上訴人丙○○、乙
    ○○自97年11月 4日起，均至清償日止，按週年利率百分之
    五計算之利息。上訴人不服原判決，提起上訴，聲明求為判
    決：(一)原判決廢棄。(二)被上訴人於第一審之訴駁回。(三)第一
    、二審訴訟費用均由被上訴人負擔。(四)如受不利判決，上訴
    人願供擔保，請准免為假執行之宣告。上訴理由如下：
  (一)丁○○部分：丁○○僅係游德成公司之登記名負責人，並未
    插手公司事務，且於本件火災發生時，並未在游德成公司內
    親自參與鐵桶清理之相關過程。縱使丁○○曾經參與事後將
    油槽內之鐵銹、泥土和殘餘之水清出之工作，並無積極之證
    據可資證明係丁○○引燃易燃性甲苯溶劑，自無從為此不利
    於丁○○之認定。又本件刑事部分，檢察官雖以丁○○涉犯
    公共危險罪嫌提起公訴，業經原審法院以98年度易字第3080
    號刑事判決判處丁○○無罪；嗣經檢察官提起上訴，亦經本
    院以99年度上易字第37號刑事判決駁回上訴，故丁○○自無
    須負侵權行為損害賠償責任。
  (二)乙○○部分：本件刑事部分，告訴人只對丙○○、丁○○提
    出刑事告訴，且亦僅有丙○○、丁○○被起訴，至於乙○○
    則根本未被起訴，可見乙○○與本件失火案件毫無關聯。再
    者乙○○並非游德成公司之受僱人，其亦未參與清洗油槽；
    乙○○96年度所得清單所示之營利收入 9萬0937元，乃是乙
    ○○持有該公司股權之股息收入；而薪資收入 7萬8000元，
    則為乙○○偶爾前往該公司打零工之鐘點收入，均不影響乙
    ○○並非該公司之正職員工之事實，自與本件火災之發生並
    無相當因果關係，自無須負損害賠償責任。矧且，本件火災
    之發生，依刑事判決書所載之事實，係因丙○○將含有甲苯
    之水傾倒所致，而與參與清洗油槽、載回一只鐵桶無涉。
  (三)丙○○部分：
    丙○○雖有清洗油槽之行為，然其清洗油槽之行為與火災之
    發生並無相當因果關係。茲分述如下：
    本件刑事部分，雖經原審以97年度易字第2595號刑事判決判
    處丙○○罪刑確定。惟查甲苯之性質屬「易揮發性」溶劑，
    不可能殘留於空地上而引發本件火災；況且，丙○○係以清
    水清洗舊油槽，而非利用甲苯原料為之；更何況，立壕有限
    公司內所存放產品「聚氨脂」及「香蕉水」、「油漆」及其
    他原料、溶劑等物品，本身即為易燃物，無法排除該公司人
    員本身管理不慎而導致火災可能。又丙○○係用水清洗，並
    未用甲苯來清洗，有證人戊○○及林金全於刑事庭之證詞足
    憑。被上訴人謂系爭油槽必須以甲苯始能清洗云云，顯屬臆
    測之詞，自不足採。本件火災尚難排除係因他人縱火、或過
    失行為（如亂丟煙蒂）或立壕有限公司內部管理不慎所致，
    應不能僅憑上訴人廠內存有甲苯溶劑及火場調查報告鑑定結
    果等資料，即逕行推定台中縣烏日鄉○○路132之6號及 132
    之 1號廠房間空地上所殘留甲苯成分，係丙○○傾倒清洗油
    槽之廢水所造成。
  (四)退步言之，本件縱認上訴人應負損害賠償責任，被上訴人對
    於本件火災事故之擴大亦有過失，應有過失相抵之適用：
    被上訴人為化學產品之製造商，係屬「各類場所消防安全設
    備設置標準」第12條規定所規範之「丁類場所」，依同法第
    14條規定應設置滅火器，以防止火災發生時，損害範圍之擴
    大。是以，縱認上訴人應就本件火災之發生負侵權行為責任
    ，惟仍無免除被上訴人應於所屬廠房內設置相關消防設備義
    務，故本件既未見被上訴人公司廠內置有相關消防設備，其
    就損害之擴大，顯然與有過失，依民法第217條第1項規定，
    自應減輕上訴人賠償金額，或免除之。
  (五)原審以華聲企業發展鑑定顧問有限公司（下稱原鑑定機關）
    鑑定報告書之鑑定結果作為判決基礎。然則，原鑑定機關對
    於原物料之估算，係是事後推估，並不能排除主觀臆測之成
    份；況且，原物料既已燒燬，則原鑑定機關之推估，自與事
    實不相符合。此外，設備毀損的部分，原鑑定機關在折舊部
    分，是以自己的判斷分別表示應該以 4、8、7折等等計算折
    舊，而非依據行政院所發布之固定資產耐用年數表及固定資
    產折舊率表等客觀標準計算折舊，則其鑑定結果自有違誤，
    尚難據採，不能作為判決基礎。又卷附原鑑定機關99.03.02
    華聲字第14656-3號函覆內容，亦有下述之違誤：
    1.關於動產折舊之計算，目前實務係採行政院所發布之固定
      資產耐用年數表及固定資產折舊率表等客觀標準計算折舊
      。乃原鑑定機關卻稱其立論基礎在於動產之損失係受迫性
      或非自然情況下產生之折耗云云，顯非客觀標準，自有違
      誤。
    2.又原鑑定機關指稱：「動產若使用得宜或保養適度皆可提
      高其壽命」云云，何謂使用得宜？何謂保養適度？又所謂
      皆可提高其壽命，究可提高多少壽命？均不明確。而系爭
      原物料既已燒燬，如何認定是否使用得宜或保養適度？如
      何認定可否提高壽命？在在啟人疑竇，故其鑑定結果尤難
      憑採。
    3.此外，原鑑定機關指稱行政院所發布之固定資產耐用年數
      表及固定資產折舊率表，旨在提供各公司行號於年度終結
      時之財務報表提列之折舊使用，自與本案情況有其不適用
      之處云云，尤令人啼笑皆非。蓋因行政院所發布之固定資
      產耐用年數表及固定資產折舊率表早被司法實務廣泛採為
      計算折舊之客觀標準，原鑑定機關竟不知此，則其主觀猜
      想之鑑定結果，自與客觀標準有違。
  (六)關於損害數量之計算：
    被上訴人既然主張受有上開損失，自應提出相關發票，始能
    證明購買之數量及金額，進而計算折舊金額。被上訴人未提
    出相關發票證明，是以上訴人否認被上訴人受有上開損失。
貳、得心證之理由：
一、按刑事訴訟所調查之證據，及刑事訴訟判決所認定之事實，
    非當然有拘束民事訴訟判決之效力（最高法院38年穗上字第
    87號）。本件上訴人丙○○傾倒甲苯液體致失火燒毀被上訴
    人之廠房及財物之行為業經判處罪刑確定，此經本院依職權
    調閱前開刑事卷宗附卷可稽。惟刑事判決所為事實之認定，
    於為獨立民事訴訟之裁判時本不受其拘束，民事法院仍應斟
    酌全辯論意旨及調查證據之結果，依自由心證而為認定，合
    先敘明之。
二、本件被上訴人主張丁○○、丙○○、乙○○三人於96年12月
    12日在光明路 132-6號廠房執行清洗內含液體甲苯之儲槽及
    容器等工作後，竟為圖方便，而將洗出之甲苯液體任意傾倒
    在光明路132-6號與132-1號間之道路上，致於同日16時 9分
    許起火燃燒，火勢並經由132-1號延燒至112-1號廠房內，使
    被上訴人存放在其內之機器設備及原物料等物燒毀而受損害
    等情；上訴人則抗辯上訴人係以清水清洗舊油槽，不可能是
    造成本件火災之原因，更何況甲苯雖可燃，但不易被點燃，
    加上，甲苯的揮發速率大，論理上，當本件火災發生時，縱
    系爭地上有殘留之甲苯溶劑，亦早已揮發完畢。而立壕公司
    所存放之產品「聚氨脂」、「香蕉水」、「油漆」及其他原
    料、溶劑等物品，本身即為易燃物，無法排除該公司人員本
    身管理不慎而導致火災之可能。另上訴人丁○○、乙○○並
    非上訴人游德成公司之受僱人，且渠等未被認定需負刑事責
    任，故被上訴人竟將渠列為上訴人應有違誤。本件火災尚無
    法排除他人縱火、他人過失或立壕公司內部管理不慎等原因
    ，實不僅能憑上訴人廠內存有甲苯溶劑及火場調查報告鑑定
    結果認為光明路132-6號及132-1號廠房前空地殘留有甲苯溶
    劑，即推論認為上訴人應負過失責任云云。經查：
  (一)本件依據台中縣消防局火災原因調查報告書：「五、火災原
    因研判：(一)起火處之研判：1.依「現場燃燒後狀況」所述，
    光明路 112號及112之1號均以靠北側附近受燒程度較為嚴重
    ，顯然係以遭受來自北側光明路132之1號火流之延燒。光明
    路132之2號亦遭受延燒，僅西側牆面附近輕受波及。而以光
    明路132之1號受燒程度最為嚴重，廠房內存放的線板等貨物
    嚴重炭化、燒失。另由高處俯視現場，整個建物結構亦以光
    明路132之1號坍塌程度最為嚴重。2.救災開挖破壞前發現光
    明路132之1號北側的棚架中段附近有嚴重受力坍塌情形，烤
    漆浪版結構嚴重受燒變色、變形，棚架下耐燃的 PVC踢腳板
    亦有嚴重炭化、燒失的情形。又於附近發現滅火器，可見火
    災初期此處附近確有滅火行為。3.勘查時發現光明路132之1
    號及光明路132之6號間道路附近，發現有疑似易燃性液體於
    路面上燃燒之情形，詳細情形：(1)小貨車 ST-4379號：車頭
    燒毀，車斗底盤並無明顯的燃燒情形，但經檢視，卻發現車
    斗底盤部分電線被覆及塑膠組件有受燒軟化之情形。(2)休旅
    車 5J-1616號：車身外表受燒情形經檢視底盤後，發顯底盤
    呈現均勻燻燒之情形，可燃燒的塑膠類組件有受燒軟化、滴
    熔。北側之鐵桶外表亦有燻燒情形，致鐵桶外表及一旁的鐵
    捲門燻黑。地面上的橡膠墊及布料亦有受燒炭化之情形。(3)
    光明路132之1及132之6號間的道路上發現有橡膠墊，亦有受
    燒炭化之情形。而光明路136之6號大門內西側地面上擺放的
    塑膠類容器，發現有異常的受燒軟化之情形。4.經訪談火災
    關係人所述，均稱最初起火點均位於光明路132之1號及 132
    之 6號間之道路附近，並無屋內燃燒之情形之紀錄。綜合上
    述分析，研判光明路132之1及132之6號間之道路發生易燃性
    液體大範圍燃燒之情形，為最初起火點。(二)起火原因研判：
    1.本案於起火點附近分別採樣 6處證物，送內政部消防署鑑
    定，鑑定出證物2、4（證物2位於132之6號大門前，證物4位
    於道路中央）內含有甲苯溶劑、其餘證物1、3、5、6內含有
    甲苯溶劑及汽油類促燃劑（詳如內政部消防署火災證物鑑定
    報告。由上述分析顯示，起火點132之1號及132之6號間道面
    上，火災前確有易然性液體甲苯溶劑傾倒燃燒的情形。2.勘
    查時發現132之6號廠房內發現各式大小儲槽及容器，最初游
    性父子均辯稱，廠內除了約有20桶工業酒精外，儲槽皆為空
    桶，未儲存其他甲苯溶劑，現場整理清理中的儲槽亦未有電
    焊切割情事（詳如談話筆錄）。但經實際勘查，卻發現儲槽
    內有儲存甲苯，另於東側鐵門捲旁發現電焊機，整理清理中
    的儲槽亦有電焊情形。另由游姓父子於現場及筆錄上之供詞
    ，均未觸及起火點附近有液燃性液體燃燒的情形，與現場燃
    燒現象不符，顯然，游姓父子的供述有所保留。3.本案火災
    前起火點確有易然性液體燃燒的情形。復據132之1號員工林
    家豪、郭家鳳於現場供稱，聽到外面人喊失火了，跑出來看
    時看到地面上有易燃性液體燃燒的現象，房東的兒子說是東
    西傾倒引燃，並於談話筆錄做相同的供述（詳如談話筆錄）
    綜合上述分析，研判起火原因不排除易燃性甲苯溶劑傾倒處
    理不慎而引燃之可能性。」（見中縣烏警偵字第0970001063
    7號卷第1-3頁），且證人林家豪即立壕公司之員工於警詢時
    證稱：「當時我和公司的小姐在辦公室裡，我人在門口，突
    然聽到外面有人喊失火了，我頭抬起來看到大門外的視線範
    圍都是火了，我跑到工廠大門外，看到工廠大門外與對面之
    間的地面液態的範圍全部都是火，對面132-6有幾個人（2至
    4人）拿滅火器在滅他們的馬自達休旅車以及地面的火，有1
    至 2人也拿滅火器跑過來要滅我們公司前的小貨車與本材堆
    附近的火，我看了一下小貨車附近的火勢，就跑進去工廠裡
    面拿滅火器，撲救公司前的貨車與木材堆間的火勢，因為當
    時的火感覺是液態的液體在燃燒，無法撲滅，火焰就從木材
    堆透過鐵皮屋與屋頂間的範圍往工廠內蔓延」、「我跑出來
    看火勢有多大時，他們（指光明路 132-6號之人員）其中一
    人說：『對不起，我們東西倒掉了。』」、「我從中午約12
    時半左右送貨回來時，已經看見他們在門口清洗大鐵桶的外
    部，用水沖洗時流下的污水，油漬擴散到整個路面及公司前
    較低的範圍，也就是一開始火災時地面上燒的範圍，當時我
    還沒有聞到異味，當我下午 3點半左右送貨回來時，有聞到
    一股很重的化學藥味，當時他們人員在他們廠內門口附近，
    我沒有注意到他們在做什麼」等語（中縣烏警偵字第097000
    10637號卷第38-40頁），證人郭嘉鳳即立壕公司之員工：「
    我在屋內聽到屋外有人喊著火了，我和同事林家豪及謝秀燕
    一齊衝出辦公室，看到公司門外馬路上有一團火，正往公司
    方向延燒，當時有看到房東的兒子及員工拿滅火器在滅火，
    同時跟我們解釋因為有東西倒下來，就起火了，我有看到地
    面有一片的液態物，已經流到我們貨車下及踢腳板附近，同
    時有起火。因踢腳板堆緊靠廠房，我們覺得有危險就到屋外
    ，看到對面門口旁的車子也有著火，有看到對面員工在滅車
    子的火，及公司貨車與踢腳板的火，當時我公司廠房內還未
    著火，火災發生時房東的兒子有到我公司辦公室，拜託我們
    趕快打119電話報案」等語（見中縣烏警偵字第09700010637
    號卷第42、43頁），是證人所述與火災件事報告書互核相符
    ，堪認96年12月12日在光明路132之1號及132之6號間之道路
    確有傾倒液態物品，並因傾倒液態物品引起火災之情事發生
    。
  (二)而上訴人丙○○於警詢時稱：「（問：火災發生前你在做何
    事？）答：我在132之6號門口用水清洗油槽，清洗完後將油
    槽內積水倒在台中縣烏日鄉○○路132之6號地上。（問：何
    時將油槽積水倒在台中縣烏日鄉○○路132之6號地上？）從
    火警發生當天13時許倒至發生火警為止。（問：倒積水時地
    面狀況如何？）答：我還沒洗油槽時地面是乾燥的，我在倒
    油槽積水時路面只有我清洗油槽之水而已。（問：有否看見
    道路上有否其他人傾倒液體或載運液體從該處經過？）答：
    我沒看到有人在道路上傾倒液體，有沒有人載運液體從該處
    經過我不清楚。（問：是否發現有其他人員清洗物品？）答
    ：並沒有其他人清洗物品。... 」（97年 1月18日於台中縣
    警察局烏日分局偵查隊調查筆錄，見中縣烏警偵字第097000
    10637號卷第2頁），是以火災發生前，光明路132之1號及13
    2之6號之地面原為乾燥無積水之狀態，俟上訴人於該處傾倒
    清洗油槽所清出之液體之後，隨即發生火災，足見上訴人丙
    ○○於該處傾倒清洗油槽之液體與本件火災之發生具有相當
    因果關係。上訴人雖抗辯其係用清水清理油槽，不致於釀成
    火災云云，並舉林金全、戊○○之證詞為證。惟依照台中縣
    消防局承辦人員於起火點附近分別採取 6處證物（即光明路
    132之1號前採取地面水泥塊、布料、柏油塊及泥土），送至
    內政部消防署鑑定，經其使用 HP6890 GC 5973MSD儀器，於
    鑑定前以靜態式頂空濃縮法（ ASTM 1412）處理後取得萃取
    液，再注入氣象層析質譜法（ ASTM 1618）分析，其鑑定結
    果關於採集於光明路 132-6號大門前採取之地面水泥塊及布
    料，及道路中央處之地面水泥塊內含有甲苯溶劑，其餘證物
    則含有甲苯溶劑及汽油類促燃劑，此有內政部消防署火災證
    物鑑定報告附卷可參（詳見原審法院97年度重訴字第 150號
    民事卷宗所附火災原因調查報告書第54頁），足證上訴人丙
    ○○於該處傾倒之液體中含有甲苯之成分。證人林金全雖於
    原審證稱油槽用清水清洗即可；證人戊○○亦證稱如果鐵桶
    有甲苯的話，焊接會爆炸等語，惟證人林金全與戊○○均未
    在場全程目睹上訴人丙○○等三人清理油槽，因此證人林金
    全及戊○○之證詞尚不足做為有利於上訴人丙○○等三人之
    認定。是上訴人抗辯僅以清水清洗油槽，不足採取。另外，
    上訴人雖質疑本件火災尚無法排除他人縱火、他人過失或立
    壕公司內部管理不慎等原因，除未具體舉證以實其說，且依
    照現場事證，並無上訴人等所辯事實之跡象可循，是渠等此
    部分抗辯亦難採信。
  (三)復查，上訴人丙○○於警詢供稱：「今天（即12月12日）早
    上買了一個空油槽，約在上午11點載回家，就在工廠之鐵捲
    門前用洗車機洗油槽，洗到約下午1至2點，將油槽放置於廠
    內地面，我和父親（丁○○）、弟弟（乙○○）就繼續作善
    後工作，將油槽內之鐵銹、泥土和殘餘之水清出」、「清出
    之污水到鐵門外倒出時，從地面之水漬看到前面有火光，位
    置很靠近我的車（ 5J-1616），我就趕緊要移開我的車，靠
    近時發現我的車前保險桿已經著火，我將車子移到我的廠房
    鐵捲門旁，下車後大喊失火了，拿鐵門內側的滅火器到132-
    1 前小貨車後方，往小貨車與木材堆之間撲救」（見中縣烏
    警偵字第 09700010637號卷第28、29頁），復於檢察官訊問
    時供稱：「（問：火警發生前，你出去外面發現火警時，乙
    ○○在作何事？）他跟我爸在工廠內做油槽外觀的處理，油
    槽外觀的土是用水及洗車機沒法洗的，我爸和我弟在裡面用
    水及抹布在擦拭」等語（見台中地檢署97年度偵字第3808號
    卷第61、62頁）；上訴人乙○○於警詢時則供稱：「我大約
    9 點許到工廠上班，約30分鐘後到附近大慶街工場載一只鐵
    桶回工廠」、「我將鐵桶載回工廠後，放在工廠前（南側）
    車道上，拿水龍頭水沖洗車上鐵桶外側灰塵，然後將鐵桶載
    進工廠內，利用天車吊放在廠房中間部分，接著利用洗車機
    接水配合鐵刷去除鐵桶部分鐵銹」等語（見中縣烏警偵字第
    09700010637 號卷第34、35頁），復於檢察官訊問時供稱「
    （問：火警發生前你在工廠內何地作何事？）在運回來倒在
    地上的油槽那裡，在清洗油槽外觀，油槽放在廠房中間距離
    辦公室旁鐵捲門約5、6公尺遠，我是用清水及抹布清洗油槽
    。」（見台中地檢署97年度偵字第3808號卷第58頁）；上訴
    人丁○○則於警詢陳稱：「我約10點和我兒子（乙○○）開
    貨車出門，並將焊接工人和容器桶約11點載回到工廠，倒車
    進內側大門（因廠房內地勢較高較易清洗），把大型儲槽容
    器桶蓋子打開後，由我兒子丙○○用洗車機吸水清洗外觀，
    我和小兒子（乙○○）在空地打掃停車場，後來我兒子告訴
    我大型儲槽容器已經洗好，要我把車開進去；我便倒車開進
    廠內，我兒子用天車吊高後，我再把車子開去靠近洗手台附
    近（洗車位置），我就去收拾東西我和小兒子在擦拭大型儲
    槽容器，電焊師父說這一點工作我就把他焊一焊我要先走，
    所以他就焊完後工具放在工廠門便由他同事載走」等語（見
    中縣烏警偵字第 09700010637號卷第24、25頁），是依照上
    訴人三人所述情形，本件應係由上訴人乙○○及丁○○先將
    所購買之鐵桶載回工廠後，先由上訴人丙○○進行外觀清洗
    ，之後再由上訴人丙○○、乙○○、丁○○三共同處理清洗
    後之後續過程直至發生火發為止，參酌證人林家豪及郭嘉鳳
    於火災發生後所目睹之情形，上訴人丙○○於清洗鐵桶外觀
    後，上訴人丙○○、乙○○、丁○○三人均於現場繼續處理
    清理油槽之工作。是上訴人抗辯僅丙○○一人處理油槽清理
    工作云云，應非可採。
  (四)從而，上訴人主張上訴人丁○○、丙○○、乙○○三人於96
    年12月12日在光明路 132-6號廠房內清洗內含液體甲苯之儲
    槽及容器，而將洗出之甲苯液體任意傾倒在光明路 132-6號
    與132-1號間之道路上，致於同日16時9分許起火燃燒，火勢
    並經由132-1號延燒至112-1號廠房內，使被上訴人存放在其
    內之機器設備及原物料等物燒毀而受損害，堪與採信。
四、按因故意或過失，不法侵害他人之權利者，負損害賠償責任
    ；數人共同不法侵害他人之權利者，連帶負損害賠償責任；
    不能知其中孰為加害人者，亦同；受僱人因執行職務，不法
    侵害他人之權利者，由僱用人與行為人連帶負損害賠償責任
    ，民法第184條第1項、第185條第1項及第188條第1項分別定
    有明文；又民法第 188條所稱之受僱人，係以事實上之僱傭
    關係為標準，並非僅限於僱傭契約所稱之受僱人，凡客觀上
    被他人使用為之服勞務而受其指揮監督者，均係受僱人。而
    此所謂監督，係指對勞務之實施方式，時間及地點加以指示
    或安排之一般的監督而言。另公司負責人對於公司業務之執
    行，如有違反法令致他人受有損害時，對他人應與公司負連
    帶之責，公司法第23條定有明文。而所謂「業務」，係指公
    司負責人處理有關公司之事務而言。再者，民事上之共同侵
    權行為（狹義的共同侵權行為，即加害行為）與刑事上之共
    同正犯，其構成要件並不完全相同，共同侵權行為人間不以
    有意思聯絡為必要，數人因過失不法侵害他人之權利，苟各
    行為人之過失行為，均為其所生損害共同原因，即所謂行為
    關連共同，亦足成立共同侵權行為，依民法第185條第1項前
    段之規定，各過失行為人對於被害人應負全部損害之連帶賠
    償責任（參照最高法院67年台上字第1737號判例意旨）。查
    上訴人丁○○為上訴人游德成公司之登記負責人，於本件火
    災發生時在游德成公司內親自參與鐵桶清理之相關過程，顯
    係處理有關游德成公司事務，而上訴人乙○○如前所述，於
    警詢時則陳稱：「我大約 9點許到工廠上班，約30分鐘後到
    附近大慶街光場載一只鐵桶回工廠」等語（見中縣烏警偵字
    第 09700010637號卷第34頁），而依照上訴人丙○○於警詢
    時之自陳情形，亦有為上訴人游德成公司使用為之服勞務之
    情形，實際上負責上訴人游德成公司之事務，且渠等所服勞
    務亦受該公司負責人之指揮監督，故均係受僱人無誤。又查
    上訴人游德成公司營業項目包含：人造樹脂之製造買賣及香
    蕉水之製造加工買賣。上訴人丁○○、丙○○、乙○○又實
    際於上訴人游德成公司擔任相關事務，對於甲苯屬易燃物品
    ，儲存甲苯之桶槽經清洗後之液體，若傾倒流至道路極易起
    火燃燒，應有所知悉，應盡量避免為之，況且附近除上訴人
    游德成公司外，尚有立壕公司及被上訴人公司設於附近，更
    應注意並防止災害之發生，況當時天氣為晴，渠等又無不能
    注意之情形，卻於當日下午2至4時許於處理桶槽事宜，由上
    訴人丙○○直接將含有甲苯之水傾倒在光明路132-6號及132
    -1 間之道路上，導致起火延燒，渠3人復為現場共同處理事
    務之人，自應對本件火災之發生負損害賠償責任，又本件火
    災之發生所造成附近物品被火燒毀，與渠等三人之間之行為
    間復有因果關係，是被上訴人自得依據上開規定分別請求上
    訴人負連帶賠償之責任。
五、按當事人已證明受有損害而不能證明其數額或證明顯有重大
    困難者，法院應審酌一切情況，依所得心證定其數額。民事
    訴訟法第222條第2項定有明文，經查
  (一)被上訴人中楠化學企業股份有限公司所在地：台中縣豐原市
    ○○里○○街179巷28號，其核准設立日期為78年2月21日，
    資本總額： 100萬元，代表人姓名：甲○○。所營事業為：
    清潔用品製造業、化粧品製造業、化粧品色素製造業、工業
    助劑製造業、清潔用品批發業、化粧品批發業、化學原料批
    發業、工業助劑批發業、化粧品零售業、國際貿易業。其因
    本件火災所波及之廠房位於台中市○○鄉○○路 112-1號廠
    房，被上訴人提出附表一及附表二所示之設備損失目錄，上
    訴人對被上訴人所提出關於附表一所列項目則為不爭執，但
    仍爭執所列賠償金額，至於附表二所示項目部分，經原審至
    現場勘驗結果為：項目1部分為現場為2個經過燒毀之圓形桶
    子，被燒毀之桶子上方及天花板上方均有白色粉狀物。數個
    圓桶底部之殘留，現場亦殘留白色的粉狀，因部分被塌下來
    之鐵皮屋頂遮住，故無法查現。項目 2部分因被上訴人訴訟
    代理人於現場陳稱，現場火災發生後，房東有請工人於現場
    清理過，故看不出有簡易乳化劑殘留痕跡，故現場無法看出
    火災後之殘留遺跡。項次3.部分，顯常殘留10個18公斤的完
    整圓桶，6個120公斤已燒毀過而只剩下底座鐵框，經被上訴
    人法定代理人隨機打開其中 1個18公斤之桶子，內有白色之
    液體，容量約9分滿，項目4.部分，現場有2個圓桶子，經搖
    晃後，發覺桶子有重量，應非空桶，裡面應有置物，桶子上
    方接縫處有裂開的跡象，其外型呈現受受過有膨脹的跡象，
    目前外觀呈現生鏽狀態，桶子旁邊有碳化之土堆，還有白色
    粉末土堆及燒毀桶子遺留之園圈物。項目5、7、15部分，現
    場留有10個圓鐵桶子，分3排，第1排及第二排個有4個，第3
    排則有二個，第一排四個桶子及第二排前二個桶子均為開拆
    過，渠部分有蓋子不在現場之情形，項次 6部分現場分別為
    放置有6個桶子（2大4小），均已經燒毀，剩下6個塑膠桶豎
    立，裡面有燒毀塑膠殘留及石綿瓦碎片，另一邊有 2個大桶
    子，經當場試推後，仍無法移動，顯示裡面有重量，其中一
    個桶子明顯變形。項次 8部分現場有燒毀後桶子遺跡及圓形
    鐵圈數各重疊在一起，項次 9部分，現場遺留於棧板上方、
    完整袋裝14包，及因燒毀殘留部分11包，項次10部分現場為
    白色方形已經燒毀之塑膠桶殘留，現場估算結果應有20個，
    項次11部分現場已經燒毀殘留米黃色之黏狀物一堆；項次12
    部分，現場剩下白色粉狀物一堆，殘留於該處，項次13部分
    現場剩下白色粉狀物一堆，殘留於該處；項次14部分，現場
    為 8個塑膠圓形桶子，分別呈現已燒毀餘留半桶或剩下圓形
    鐵圈，以上可參照原審法院98年 3月11日之勘驗筆錄足稽。
    是依照被上訴人公司廠房及現場貨物受損之情形，已不可能
    完全由實存標的鑑定其價值，更何況依其現況亦有折舊問題
    需考量，就損害額顯舉證上仍有困難，依上規定，自應審酌
    其各種情事，綜合考量，依自由心證透過裁量予以確定。
  (二)經兩造合意後送請華聲企業發展鑑定顧問有限公司鑑定，經
    該公司派遣人員於98年 6月16日實地調查、收集資料，並以
    下列標準進行鑑定：
    1.就待鑑定之動產係依據行政院頒行之財務標準分類相關種
      類之最低使用年限，以參考其耐用年數及折舊情形。不動
      產則依據台灣省地價調查用改良物標準單價表，耐用年數
      及折舊率表，裝潢及設備標準表估算之。
    2.動產正常狀況下通常慣用直線折舊法、定率折舊法、加速
      折舊法等三種方法做為估算。然因本次評估非自然折耗，
      而係受迫性損失，自以該項物品在中古市場所能尋得相同
      或類似功能同等級之物品為主，若無則以相當之折舊價額
      估列。
    3.待鑑定之動產係依照本單位詢問當事人購買日期、品牌、
      使用狀況、火災現場拍攝照片等情形及依民法 761條之規
      定，由於法律行為者以交付占有各要件加以評估。不動產
      部分亦以被上訴人提供損壞資料，依據不動產損害情形進
      行評估。
    4.物品因受火災有焚燬、熔化、變形、火化不見等情形，評
      估依肉眼能予辨示程度分為可評估部分、困難評估部分、
      新增部分。可評估部分物品以被上訴人陳述其購買時期、
      品牌、規格、使用狀況、合理推斷其價值。困難評估部分
      物品除詢問當事人購買時間、品牌、規格、使用狀況外，
      尚須以本院所檢附之損害賠償明細表，詢問被上訴人購買
      動機、用途，是否符合被上訴人之需要性、合理性、綜合
      研判其邏輯性以作為評估依據。
    5.勘估現場於查勘當時現場部分已經完全燒燬或清理，因此
      評估其動產數量悉依下列三項法則，配合相片指認、口述
      方式，引用科學論證，尋求其合理數：(1)空間重點推測法
      、(2)空間重建推測法、(3)進銷存推測法。
    6.被上訴人所屬物品為其工廠工作及辦公時所需之器具原物
      料，如辦公桌、冷氣機、化學原料等物品，其數量蓋以一
      台、一個、一組計值，每種品項數量不多，因此逐一向被
      上訴人詢問其存放位置，並就其存放情形採重點清算方式
      、配合空間重建推測法，以合理科學且合乎邏輯之方式予
      以認列其金額，至於被上訴人陳報之物品品牌、規格、功
      能、購買日期已因火災發生及現場清理而難以查證，故而
      其陳報物品品牌、規格、功能、購買日期已非鑑定之主要
      依據，其價值之推測係以該項同類品牌物品售價之上限價
      格與下限價格做為參考值，以其合理價格做為推估之基礎
      。若推測數值有出入高於被上訴人陳報者，以被上訴人陳
      報為主，低於被上訴人陳報者，以該公司推估值為主。
    7.評估之動產在使用中雖有折舊，然其資源並未耗竭，功能
      尚未消失，故而價值鑑定隱含功能性質，稱為功能價值。
      不動產評估之價值係以火災發生當日為時間依據，推估其
      重置成本，而建物之功能價值則暫不估列。蓋建物使用方
      式不同所產生利益亦有差別，故於估算上暫不將此因素加
      入評比因素，以有別於坊間業者計建物造價加計其使用效
      益之計算方式。
    8.未列入之動產以其性質、功能或耐用持久性與相近者，選
      擇相同折數為評估原則。
    9.評估動產之價格係參考中古市場是否有該同類型商品，依
      查訪結果：中古行情約為市價 5~6成評估，如無，則因動
      產使用中產生折舊而以折舊價 5~6成評估，其具體折舊數
      額如下：(1)日常用品、燈組等市價 4折評估。(2)塑膠類製
      品取其耐久性以市價 8折評估。(3)鐵製、鋁製器具用品以
      市價 7折評估。(4)木製器具、裝潢、家電用品、廚房器具
      如電鍋、瓦斯爐、電磁爐、微波爐等以市價 5折評估。(5)
      家用音響或附馬達之電氣類用具者以市價 6折評估。(6)玩
      具類、文具類、運動器材類以市價 3折評估。(7)消耗性物
      品如化妝品、奶粉、餅乾類按購買時期，使用速率觀察其
      消耗量，以市價3折至8折評估。(8)廚房用具如碗筷、掃帚
      、水桶、菜刀、勺子、鍋、牙刷等生活用具以其低價，經
      久使用屬消耗性之基本生活器具以基本金額5000元計列，
      多餘不計為原則。(9)書籍或文化類資產：童書對於幼童
      有價值，待其成長即失去效用或轉賣不易，以市價 2折評
      估。一般閱讀性、知識性、收藏性書籍，基於知識乃社
      會文化創作之根基，一旦滅失，收藏不易及具有永久性，
      基於文化保護理由，不以折扣為原則。一般性雜誌、書
      報、期刊以其具有期效，一旦過期即失去價值，性質屬於
      消遣性、休閒性，其價值以斤兩論秤計值。(10)機械、工具
      等供工廠、商店使用之生財器具以市價六折評估。(10)因物
      件損壞須向相關單位申請之規費、押瓶費或修理費，工資
      屬於勞務性質之費用，不予折扣。(10)商品存貨認列原則：
      按進銷存會計原理，及存放空間之合理性觀察該物品之合
      理數量，評其合理價值。(十)本單位對於動產市價市場調查
      原則為：(1)對於每一項目動產以逐項方式向坊間商品陳售
      部訪價。(2)以電話簿內登錄之販售商進行訪價。(十一)對於動
      產市價推定原則以同類商品之合理售價為原則。大部分使
      用器具已在火災中焚燬，對於品牌、規格、性能之查證已
      非主要，其目的在於測度物品之真實性、存在空間的合理
      性，使用動機的必要性。所謂合理價格當係以使用目的、
      現場規模是否相稱，使用者購買習慣、職業、教育程度、
      品味、收入狀況是否調合，綜合評估其最適合理價格。(十二)
      商品以成本價評估，自用之動產以中古行情價或折舊價評
      估。(十三)動產中燒燬物品如係陳列於貨架或堆棧於倉庫預備
      出售者，以其新品屬於商品出售者，統按成本價評估，不
      予折舊。如若商品在銷售中或使用消耗中以其陳報之購買
      日期推估至火災當日物品正常之消耗率，推算其消耗剩餘
      以憑推算其價值。(十四)評估之不動產已於火災中損毀，傾壞
      者，應以全毀計之，設定重置成本；部分損壞者以半毀計
      之，勘估其重置損害部分所需之修繕費。倘修繕費高於建
      物殘餘價值，則以建物殘餘價值認列。倘修繕費低於建物
      殘餘價值則以修繕費認列（參照鑑定報告第一部）。
    (三)上訴人等雖質疑關於動產折舊部分，鑑定單位未依行政院
      所發布之固定資產耐用年數表及固定資產折舊率表等客觀
      標準計算折舊，鑑定標準顯有違誤，不足採信云云，華生
      鑑定公司對此則函覆：「動產不若不動產須經登記、自有
      折舊依據，而動產若使用得宜或保養適度皆可提高其壽命
      、況乎動產按民法規定以交付為原則，其折舊之起算日期
      難以掌握，且經焚毀外觀上亦難判斷其折舊，故僅能就中
      古市場可得之價格作為計算依據。倘若該機器設備購買在
      半年以內，亦視同中古機械，且其損害賠償原因基於非自
      然性或受迫性之損害，此舉與行政院頒訂之固定資產耐用
      年數表及固定資產折舊率表計算在採用上有其不同理論架
      構。再者該公司之辦公室於火災中已焚毀亦難收集，故理
      論上或實務上皆不宜採用固定資產耐用年數表及固定資產
      折舊率表計算。若訴訟雙方當事人可提供相關折舊年限尚
      可辦理改算。另查行政院頒訂之固定資產耐用年數表及固
      定資產折舊率表，之內對於各項資料之折舊年限雖列有耐
      用年數，但睽其立法意旨係財政部提供各公司行號於年度
      終結時之財務報表提列之折舊使用，自與本案情況有其不
      適用之處。」，有華聲企業發展鑑定顧問有限公司99年 3
      月2日華聲字第14656-3號函覆卷可稽（見本院卷第 206頁
      ），是依上開所述，鑑定單位之鑑定所採取之原則尚屬客
      觀、公正，並非僅聽信被上訴人一方說詞而為判斷，非不
      得作為認定本件損害賠償額之依據。而經鑑定結果：估算
      原物料商品毀損金額為166萬1085元；設備毀損金額為153
      萬6168元，以合計損失金額 319萬7253元（參照上開鑑定
      報告書內容）。又除上開鑑定部分外，被上訴人又支出附
      表一編號32、33、34、35、38號合計金額14萬4800元，除
      提出發票為證，並為上訴人所不爭執，故可信為真，是總
      計被上訴人所得請求之損害金額應為334萬2053元。
六、上訴人等另主張上訴人亦為化學產品之製造商，係屬「各類
    場所消防安全設備設置標準」第12條規定所規範之「丁類場
    所」，依同法第14條規定應設置滅火器，以防止火災發生時
    ，損害範圍之擴大。是以，縱認上訴人應就本件火災之發生
    負侵權行為責任，惟仍無免除被上訴人應於所屬廠房內設置
    相關消防設備義務，本件既未見被上訴人公司廠內置有相關
    消防設備，其就損害之擴大，顯然與有過失，應有第 217條
    第 1項過失相抵之適用云云，被上訴人則抗辯其公司備有消
    防設備，惟火災事故瞬間發生，來不及使用消防設施等語。
    。按被害人之行為須予損害之發生或擴大以助力，而與損害
    之發生與擴大有相當因果關係者，始有過失相抵之適用。（
    最高法院71年度台上字第 419號判決參照）經查，本件火災
    之發生係因上訴人丁○○、丙○○、乙○○三人於光明路13
    2-6 號廠房內清洗內含液體甲苯之儲槽及容器，而將洗出之
    甲苯液體任意傾倒在光明路132-6號與132-1號間之道路上，
    以致起火燃燒，火勢並經由光明路 132-1號延燒至被上訴人
    位於光明路 112-1號廠房內，是本件火災發生顯非被上訴人
    之故意或過失行為所致。至於被上訴人未使用消防設備施救
    ，是否導致本件火災事故所生之毀損擴大？根據上訴人丁○
    ○於警訊時供稱：「...貨車左側地面間有火光一下燒起...
    很大，多大無法形容...。」（見中縣烏警偵字第097000106
    37號卷第23頁）、上訴人丙○○於警訊時供稱：「我提清出
    之污水到鐵門外倒出時，從地面之水漬看到前面有火光，位
    置很靠近我的車，我就趕緊要移開我的車，靠近時發現我的
    車前保險桿已經著火，我將車子一到，廠房鐵捲門旁下車後
    大感失火了，拿鐵門內側之滅火器到 132-1前小貨車後方，
    往小貨車與木材堆之間撲救。」、「我看到小貨車右側與木
    材堆之間著火了，木材的紙箱火勢往上燒，開始燒到木材堆
    上部，批蓋之尼龍塑膠帆布，我直覺往小貨車與木材堆之間
    噴灑，此時尼龍帆布掉落將木材堆蓋住，火勢變大，就從13
    2-1燒進去。」（見中縣烏警偵字第09700010637號卷第23頁
    ）、立壕公司之員工林家豪於警詢中亦表示：「當時我和公
    司的小姐在辦公室裡，我人在門口，突然聽到外面有人趕失
    火了，我頭抬起來看到大門外的視線範圍都是火了，我跑到
    工廠大門外，看到工廠大門外與對面之間的地面液態的範圍
    全部都是火，對面132-6有幾個人（2-4人）拿滅火器在滅他
    們的馬自達修旅車以及地面的火，有 1-2人也有拿滅火器跑
    過來滅我們公司前貨車與木材堆附近的火，我看了一下小貨
    車附近的火勢，就跑進去工廠裡面拿滅火器，撲救公司前貨
    車與木材間的火勢，因為當時的火感覺是液態的液體在燃燒
    ，無法撲滅，火焰就從木材堆透過鐵皮與屋頂間的範圍往工
    廠內蔓延。」（詳見中縣烏警偵字第 09700010637號卷第38
    、39頁），本件火災原因調查報告書亦記載：「又於附近發
    現滅火器，可見火災初期此處附近確有滅火作為。」（見中
    縣烏警偵字第09700010637號卷第2頁），是以本件火災發生
    當時，上訴人於火災起火點附近曾持滅火器企圖撲滅火勢，
    無奈火勢太大，即使用滅火器亦難以將火源撲滅，以致火勢
    蔓延至被上訴人位於光明路 112-1號之廠房，顯見本件火災
    延燒速度又急又猛，被上訴人抗辯火災瞬間發生，其來不及
    使用消防設備，應堪採信。況且當火勢從起火點即光明路13
    2-1 號、光明路132-6號附近延燒至光明路112-1號，燃燒面
    積已相當大，縱然被上訴人使用消防設備，對於滅火、或減
    少火災所生損害亦難有幫助，是以被上訴人未使用消防設備
    對於本件火災事故之發生或損害之擴大，並無相當因果關係
    者，是以被上訴人主張本件應有過失相抵云云，核不可採。
七、綜上所述，被上訴人依侵權行為之法律關係請求上訴人游德
    成公司、丁○○、丙○○及乙○○連帶給付 334萬2053元，
    及自起訴狀繕本送達上訴人之翌日（即上訴人游德成及丁○
    ○為97年11月17日、上訴人丙○○及乙○○為同年11月 4日
    ）起至清償日止按週年利率百分之 5計算之遲延利息，為有
    理由，應予准許。是則原判決為上訴人敗訴之判決，並依兩
    造之聲請為假執行及免為假執行之宣告，經核於法並無不合
    。上訴論旨求予廢棄改判，為無理由，應予駁回。
八、本件判決之基礎已為明確，兩造其餘爭執事項、攻擊、防禦
    方法及舉證，經審酌後核與判決結果無影響，爰不逐一論述
    ，附此敘明。
九、據上論結，本件上訴為無理由，依民事訴訟法第449條第1項
    、第78條、第463條、第392條，判決如主文。
中    華    民    國    99    年    5     月    11    日
              民事第三庭    審判長法  官  陳照德
                                  法  官  曾謀貴
                                  法  官  李平勳
以上正本係照原本作成。
如對本判決上訴，須於收受判決送達後20日內向本院提出上訴書
狀，其未表明上訴理由者，應於提出上訴後20日內向本院提出上
訴理由書（須按他造人數附具繕本）。上訴時應提出委任律師為
訴訟代理人之委任狀。具有民事訴訟法第 466條之1第1項但書或
第 2項之情形為訴訟代理人者，另應附具律師及格證書及釋明委
任人與受任人有該條項所定關係之釋明文書影本。
                                  書記官  江丞晏
中    華    民    國    99    年    5     月    11    日

司法院資訊處製作；財團法人民間司法改革基金會備份。
